【裁判字號】    97,抗,98
【裁判日期】    970424
【裁判案由】    給付借款
【裁判全文】
臺灣高等法院臺南分院民事裁定  97年度抗字第98號
抗  告  人  亞太金聯資產管理股份有限公司
法定代理人  乙○○
相  對  人  甲○○
            丙○○
上列抗告人因與相對人等間請求給付借款強制執行事件，對於中
華民國97年2月27日臺灣臺南地方法院97年度執字第6418號裁定
提起抗告，本院裁定如下：
    主  文
原裁定廢棄，發回臺灣臺南地方法院。
    理  由
一、抗告人聲請及抗告意旨略以：
（一）原債權人新豐資產管理股份有限公司將本案尚未清償之債
      權轉讓與予抗告人亞太金聯資產管理股份有限公司，立有
      讓渡書可佐，是本案之債權業已合法移轉。按債權讓與係
      一般之契約行為，僅需讓與人與受讓人雙方意思合意簽訂
      契約，債權讓與即生效力，並不以債務人承諾為必要，此
      亦可由1999年（當時金融機構合併法尚未立法）荷蘭銀行
      購併美國銀行台灣區消費金融業務（數十萬筆之信用卡債
      權）可得佐證，而抗告人於聲請強制執行之同時，亦已提
      出讓渡書及借款憑證以資證明債權讓與之真正，故抗告人
      依法聲請中斷時效併換發債權憑證，並無不法，亦無債權
      人不適格之疑慮。再查，民法第297條第1項所規定之債權
      讓與通知，單純為讓與人或受讓人向債務人通知債權讓與
      事實之行為，其性質為觀念通知，僅係為使債務人知有債
      權讓與之事實，免誤向原債權人清償而已，並不以債務人
      承諾為必要，故受讓人行使債權對債務人主張受讓事實時
      ，已足使債務人知有債權讓與之事實，即應認為兼有通知
      之效力，最高法院亦著有20年上字第58號、22年上字第11
      62號、28年上字第1284號等判例為證。是就本案，抗告人
      以受讓人之身份對債務人聲請強制執行、行使債權，已足
      使債務人知有債權讓與之事實，兼有通知之效力; 再者，
      「執行名義成立後，債權人將債權讓與他人，該他人為強
      制執行法第4條之2第1項第1款所稱之繼受人，亦得以原執
      行名義聲請強制執行，此亦可觀諸95年台上字第1523號裁
      判要旨; 而抗告人亦已提出讓渡書及借款憑證（借據）以
      佐證債權讓與之真正，故抗告人為強制執行法第4條之2第
      1項第1款所稱之繼受人無誤，絕非如原裁定法院所稱「非
      執行名義效力所及之人」。另再依宜蘭地方法院（71）廳
      民二字第0867號法律問題座談意見之結論，債權人聲請強
      制執行，執行名義請求權之消滅時效即因中斷，不因未將
      強制執行事由通知債務人而受影響。綜上可知，抗告人聲
      請強制執行中斷時效併換發債權憑證並無違法之情形。債
      權讓與之所以被要求需通知債務人乃係為避免債務人誤向
      原債權人清償罷了，此僅為債務人未來得對抗債權人之抗
      辯理由，但絕非債權讓與之生效要件，更與抗告人聲請強
      制執行中斷時效併換發債權憑證無涉。況若逕採原裁定法
      院之見解，將有可能發生本來某筆債權之請求權消滅時效
      已因債權人聲請強制執行而中斷，惟卻因同樣理由被駁回
      強制執行致時效不中斷，進而讓該債權之請求權恰巧於此
      時期消滅。
（二）再查，原裁定法院駁回抗告人強制執行之聲請所持之另一
      理由為「抗告人經通知補正債權讓與已合法通知債務人之
      證明卻未予補正」，此理由亦令抗告人難以信服，因為即
      使原裁定法院仍堅持債權讓與須通知債務人係「生效要件
      」，而非「對抗要件」之見解，惟抗告人於被通知補正期
      問仍曾配合原裁定法院補正了債務人之最新戶籍謄本並聲
      請公示送達，惟原裁定法院卻依然逕予駁回抗告人之聲請
      ；既然本件強制執行案已由原裁定法院受理，並以97年度
      執字第6418號案號繫屬，為何無法於本案程序中聲請公示
      送達？其法理根據何在（此已與最高法院所著之20年上字
      第58號、22年上字第1162號、28年上字第1284號判例「行
      使債權，已足使債務人知有債權讓與之事實，兼有通知之
      效力」之法理精神相悖)? 又如此作為是否真符合訴訟經
      濟原則？又是否兼顧債權人之權益？恐均值得再商榷。
（三）綜上所陳，抗告人既係本案債權之合法債權人，依法本可
      聲請強制執行中斷時效併換發債權憑證，且不論原裁定法
      院與抗告人對債權讓與通知究竟係採「生效要件」或「對
      抗要件」之見解是否有所歧異，抗告人均已依原裁定法院
      之指示補正債務人之最新戶籍謄本並聲請公示送達，惟原
      裁定法院依然逕自駁回抗告人強制執行之聲請，不予抗告
      人補正，罔顧抗告人之權益，裁定顯有違誤，為此，懇請
      鈞院廢棄原裁定。
二、按債權之讓與，依民法第297條第1項之規定，雖須經讓與人
    或受讓人通知債務人始生效力，但不以債務人之承諾為必要
    ，而讓與之通知，為通知債權讓與事實之行為，原得以言詞
    或文書為之，不需何等之方式，故讓與人與受讓人間成立債
    權讓與契約時，債權即移轉於受讓人，除法律另有規定外，
    如經讓與人或受讓人通知債務人，即生債權移轉之效力。至
    同法條第二項所謂受讓人將讓與人所立之讓與字據提示於債
    務人，蓋使債務人閱覽讓與字據，可知讓與之事實與通知有
    同一之效力，並非以提示讓與字據為發生債權讓與效力之要
    件（最高法院22年上字第1162號、28年上字第1284號、39年
    台上字第448號、42年台上字第626號判例意旨參照）。再按
    以收購金融機構不良債權為目的之資產管理公司，其處理金
    融機構之不良債權，得適用金融機構合併法第18條第3項之
    規定辦理。而該條項明定「金融機構為概括承受、概括讓與
    、分次讓與或讓與主要部分之營業及資產負債，或依第11條
    至第13條規定辦理者，債權讓與之通知得以公告方式代之，
    承擔債務時免經債權人之承認，不適用民法第297條及第301
    條之規定。」
三、茲查，本件原債權人華南商業銀行股份有限公司於92年7月
    31日將對相對人等之債權轉讓予新豐資產管理股份有限公司
    ，並依金融機構合併法第15條第1項第1款、第18條第3項之
    規定，於92年8月1日在經濟日報第13版公告，有其所提讓渡
    書、登報公告可佐（見原審卷第8-10頁）；嗣於96年9月6日
    新豐資產管理股份有限公司再將系爭債權轉讓予抗告人，亦
    有讓渡書可證（見原審卷第11頁）。抗告人並依強制執行法
    第27條第2項之規定，向原執行法院申請發予債權憑證，依
    上揭說明，系爭債權業於96年9月6日移轉予抗告人。縱新豐
    資產管理股份有限公司或抗告人並未將債權轉移之事宜依金
    融機構合併法或民法之規定公告、通知債務人，惟其債權轉
    移之效力已合法生效。而民法及金融合併法規定讓與人或受
    讓人須踐行公告、通知義務，僅為使債務人知有債權讓與之
    事實，免誤向原債權人清償而已，即讓與人與受讓人達成讓
    與合意債權即發生移轉之效力，並不以債務人承諾或同意為
    要件，是以抗告人以其名義向原執行法院申請換發債權憑權
    ，依法有據，原裁定遽以抗告人未檢具債權讓與通知證明而
    駁回其聲請，尚有未洽。抗告意旨指摘原裁定不當，求予廢
    棄，為有理由，爰由本院予以廢棄發回原法院，另為適當之
    處分。至於抗告理由另聲請准予執行程序中公示送達一情，
    因本院認債權讓與無須通知債務人即可生效，故而無公示送
    達之必要，而無須另為抗告是否有理由之審酌，併此敘明。
四、據上論結，本件抗告為有理由，爰依民事訴訟法第492條第1
    項，裁定如主文。
中    華    民    國    97    年    4    月    24     日
                    民事第四庭  審判長法  官  王惠一
                                      法  官  林永茂
                                      法  官  王浦傑
上為正本係照原本作成。
如不服本裁定，僅得於收受本裁定正本送達後10日內以適用法規
顯有錯誤為理由，向本院提出再抗告狀（須附繕本）依法應繳納
抗告費新台幣1千元，並委任律師為訴訟代理人，經本院許可後
始可再抗告於最高法院。
中    華    民    國    97    年    4    月    24     日
                                      書記官  廖英琇
【附記】
民事訴訟法第495條之1第2項準用同法第466條之1第1、2項規定
：
(1)對於第二審判決上訴，上訴人應委任律師為訴訟代理人。但上
  訴人或其法定代理人具有律師資格者，不在此限。
(2)上訴人之配偶、三親等內之血親、二親等內之姻親，或上訴人
  為法人、中央或地方機關時，其所屬專任人員具有律師資格並
  經法院認為適當者，亦得為第三審訴訟代理人。
民事訴訟法第466條之2：
  上訴人無資力委任訴訟代理人者，得依訴訟救助之規定，聲請
  第三審法院為之選任律師為其訴訟代理人。


司法院資訊處製作；財團法人民間司法改革基金會備份。
